【裁判字號】    98,再易,12
【裁判日期】    980930
【裁判案由】    債務人異議之訴
【裁判全文】
臺灣桃園地方法院民事判決              98年度再易字第12號
再審原告    乙○○
再審被告    甲○○
上當事人間債務人異議之訴事件，再審原告對於民國98年8 月4
日本院98年度簡上字第36號第二審確定判決提起再審之訴，本院
判決如下：
    主  文
再審之訴駁回。
再審訴訟費用由再審原告負擔。
    理  由
一、按再審之訴，顯無再審理由者，得不經言詞辯論，以判決駁
    回之，民事訴訟法第502條第2項定有明文。
二、再審理由略以：(一)、原確定判決僅以再審被告之子江政邦、
    女江美華之證言交互印證，即認定再審原告曾於民國96年、
    97年承認債務而中斷票據時效，惟證人江政邦、江美華對於
    與再審被告向再審原告催討債務之時點刻意勾串，均證稱「
    最後一次是在96年10月間」等語，以避免遭法院認定罹於時
    效，與證人江政邦於原審證述時已有所出入，且渠等證述與
    再審被告共同向再審原告催討債務之地點均非再審原告長年
    住所，足見已非實在，且果再審被告有持續向再審原告催債
    ，又豈會遲至97年3 月間始聲請本票裁定，顯然不合常理，
    證人江政邦、江美華之證詞顯係虛偽，原判決以江政邦、江
    美華之證言作為認定事實之基礎，自有「證人經具結後，就
    為判決基礎之證言或有關事項為虛偽陳述」之再審事由；(二)
    、原確定判決審理過程中，再審被告曾於98年6 月22日辯論
    意旨狀中聲請傳喚再審原告，令再審原告與再審被告及相關
    證人對質，以確認再審被告及證人究竟有無前往再審原告住
    處催討債務而再審原告有承認債務之事實，然原審竟未加傳
    喚再審原告，致再審原告無法與再審被告、證人對質，逕行
    片面採認再審被告、證人之虛偽陳述，就此足以影響裁判之
    重要證物，原審竟漏未傳喚再審原告，即行判決，有「就足
    以影響裁判之重要證物漏未斟酌之再審事由；(三)、再審原告
    於76年9 月29日簽發系爭本票之原因為賭債，再審原告既知
    系爭票據依法無請求權，實無承認債務之必要及動機，再審
    被告亦因深知取得票據原因異常，有所理虧，故遲至97年3
    月始聲請本票裁定，足見原審判決認定再審原告有承認債務
    而中斷票據時效之基礎事實顯非真實等語，爰依民事訴訟法
    第496 條第1 項第10款及第436 條之7 之規定，提起本件再
    審之訴，並聲明：（一）原判決關於廢棄臺灣桃園地方法院
    簡易庭97年度桃簡字第1294號判決部分暨駁回再審原告之訴
    部分及負擔訴訟費用部分均廢棄，前開廢棄部分，駁回再審
    被告之上訴；（二）再審及前審歷審訴訟費用均由再審被告
    負擔。。
三、按民事訴訟法第496 條第1 項第7 款至第10款情形，以宣告
    有罪之判決或處罰鍰之裁定已確定，或因證據不足以外之理
    由，而不能為有罪之確定判決或罰鍰之確定裁定者為限，得
    提起再審之訴，同條第2 項定有明文，足見以證人經具結後
    ，就為判決基礎之證言為虛偽陳述為由提起再審，必須該證
    人就此證述業經宣告偽證罪有罪判決確定為限，始得提起再
    審之訴。故本件再審原告既未提出江政邦、江美華為偽證罪
    有罪確定判決，即逕行主張證人江政邦、江美華之證言為虛
    偽，提起本件再審之訴，自與前開法條規定不符。
四、又按民事訴訟法第496 條第1 項第13款之再審事由規定「當
    事人發現未經斟酌之證物或得使用該證物者。但以如經斟酌
    可受較有利益之裁判者為限」，其所謂「證物」，解釋上當
    然不包括證人在內，最高法院23年上字第2951號、29年上字
    第696 號判例足資參照，則同法第497 條、第436 條之7 規
    定「就足以影響於裁判之重要證物，漏未斟酌者」，得提起
    再審之訴，基於同一解釋，自亦專指物證而言，並不包含人
    證。是以本件再審原告以再審被告於前訴訟程序中已提出聲
    請再審原告到場對質，而未經法院斟酌調查，此足以動搖原
    確定判決基礎等情，惟揆諸前開說明，人證並不包含於上開
    再審理由中所未「重要證物漏未斟酌」中，故而再審原告雖
    以原審未據再審被告聲請傳喚再審原告到庭對質訊問，援引
    前開條文規定為提起再審之依據，即有未合，顯無再審理由
    。
五、此外，再審原告所稱系爭本票簽發原因為賭債，系爭票據依
    法既無請求權，斷無承認賭債之必要及動機，再審被告亦因
    深知取得票據原因異常，有所理虧，遲至97年3 月始聲請本
    票裁定，其認定中斷時效之基礎事實顯非真實等語，惟原審
    對於再審原告因有承認債務而中斷票據時效之理由，已詳為
    論述，並無何違背論理法則，再審原告仍執前詞爭執，顯無
    再審理由。
六、綜上所述，本件再審之訴顯無理由，爰不經言詞辯論，逕予
    駁回。
七、據上論斷，應依民事訴訟法第78條，判決如主文。
中    華    民    國    98    年    9     月    30    日
                  民事第三庭  審判長法  官  張天民
                                    法  官  陳清怡
                                    法  官  陳筱蓉
右為正本係照原本作成
如對本判決上訴須於裁定送達後20日內向本院提出上訴狀。
中    華    民    國    98    年    9     月    30    日
                                    書記官  邱飛鳴


司法院資訊處製作；財團法人民間司法改革基金會備份。
